【裁判字號】    89,易,171
【裁判日期】    890314
【裁判案由】    違反建築法
【裁判全文】
臺灣桃園地方法院刑事判決                          八十九年度易字第一七一號
    公  訴  人  臺灣桃園地方法院檢察署檢察官
    被      告  乙○○
    被      告  甲○○
右列被告等因違反建築法案件，經檢察官提起公訴（八十八年度偵字第六二八六號）
，本院判決如左：
    主      文
甲○○、乙○○共同違反依建築法規定停止供水或供電之建築物，非經縣主管建築機
關審查許可，不得擅自使用之規定，未經許可擅自使用，均累犯，各處有期徒刑伍月
，如易科罰金均以佰元折算壹日；又均共同違反依建築法規定停止使用之建築物，
非經許可不得擅自使用之規定，未經許可擅自使用，經制止不從，均累犯，各處有期
徒刑伍月，如易科罰金均以佰元折算壹日；各應執行有期徒刑拾月，如易科罰金均
以佰元折算壹日。
    事      實
一、甲○○於民國八十五年間，曾因違反商業登記法，經台灣高等法院判處有期徒刑
    五月，於八十六年一月二十日執行完畢，另於八十五年間，再因違反商業登記法
    之罪，經本院於八十六年二月二十四日判處有期徒刑六月，併科罰金二萬元，嗣
    於八十六年五月八日經台灣高等法院駁回上訴確定，甫於八十六年七月九日執行
    完畢；而乙○○亦於八十五年間，因殺人未遂等案件，經本院以八十五年度訴字
    第一三一五號判處有期徒刑六年六月，嗣經台灣高等法院以八十六年度上訴字第
    四五一號撤銷原判決，就殺人未遂部分改判無罪，妨害自由部分判處有期徒刑一
    年二月，全案並經最高法院於八十六年九月四日駁回乙○○配偶黃松貞之獨立上
    訴確定，而於八十七年一月四日入監服刑，於八十七年二月二十一日執行完畢（
    羈押折抵刑期部分為三百七十五日），均猶不知悔改，與乙○○共同經營「新全
    美茶藝館」，均明知該茶藝館所使用門牌號碼桃園縣桃園市○○路七三號之建築
    物，因未依核准項目營業，擅自違規供特種咖啡茶室使用，業經主管機關桃園縣
    政府工務局以八五府工建字第五二九號裁處罰鍰新台幣（下同）六萬元，並勒令
    停止使用，詎仍基於共同犯意聯絡，均拒不從命，繼續營業使用該建築物，而於
    八十五年七月十七日再度為主管機關查獲，經桃園縣政府工務局再以八五府工字
    第六三七三號依法勒令停止使用及罰款六萬元後，仍基於上揭共同犯意聯絡，繼
    續營業使用該建築物。嗣主管機關桃園縣政府於八十六年一月十三日進而執行斷
    水斷電處分，將水、電錶拆除完畢，甲○○與乙○○復另行起意，基於共同犯意
    聯絡，未經許可擅自接（發）電使用，而分別於八十七年三月二十九日、八十七
    年七月十七日、八十七年九月十日分別多次為桃園縣政府查獲，並各以八七桃縣
    工建（戊）字第四八三○號、第一○六八四號、第一一二八二號勒令停止使用並
    罰鍰六萬元、十六萬元、六萬元，仍置之不理繼續接電違規使用該建築物。
二、案經桃園縣政府工務局函請台灣桃園地方法院檢察署檢察官偵查起訴。
    理      由
一、訊據被告乙○○固坦承有於右揭地點經營「新全美茶藝館」之事實不諱，惟矢口
    否認有何違反建築法犯行，辯稱其於八十六年間在監服刑，並不知該茶藝館遭縣
    府執行斷水斷電處分云云；另訊據被告甲○○亦矢口否認上揭犯行，辯稱：伊僅
    係人頭，並非實際經營者云云。然查，【一】上揭「新全美茶藝館」乃係由被告
    乙○○與被告甲○○各出資六十萬元共同經營，且被告甲○○係實際負責人，平
    日有到店內監督之事實，業據被告乙○○於本院審理時供承明確（見本院八十九
    年二月二十四日訊問筆錄），核與證人即被告等所僱用坐檯小姐黃秀娥、陳嘉茵
    以及證人即被告乙○○之妻黃松貞於警訊時所述情節相符，質之被告甲○○自承
    與證人黃秀娥、陳嘉茵、黃松貞等均無任何仇恨、糾紛（見本院八十九年三月二
    日審判筆錄），上揭證人理應無挾怨攀誣可能，再徵諸該茶藝館於向主管機關申
    請營利事業登記證時，所登記負責人乃為被告甲○○，亦有桃園縣政府營利事業
    登記證影本一紙在卷可憑，足見被告乙○○所供被告甲○○亦為實際負人乙節，
    乃屬信而有徵，有其可採之處。被告甲○○上揭所辯，實屬無稽，委無可採。【
    二】被告甲○○於本院審理時供稱：「‧‧‧茶藝館曾被縣府停止使用、斷水斷
    電，我知道，他（按指乙○○）有事後接水接電擅自使用再營業，但因他（乙○
    ○）是老板，我無法阻止他。」（見本院八十九年二月十四日訊問筆錄）等語，
    而被告乙○○於本院審理時亦不諱言伊於服刑期間，就上揭茶藝館之股份仍在，
    而由其妻黃松貞代其參與管理，且「新全美茶藝館」曾遭縣府執行斷水斷電處分
    （見本院八十九年二月二十四日訊問筆錄、八十九年三月二日審判筆錄），雖上
    揭茶藝館係於被告乙○○入監服刑時始遭主管機關執行斷水、斷電處分，然衡之
    常情，水電費用之支出乃攸關經營成本之核算，經營者莫不詳加核計，參以被告
    乙○○之妻既於其服刑期間曾代管店內營運，而夫妻間關係匪淺，多知無不言，
    則被告乙○○身為前開茶藝館主要實際經營者，就該店水電使用狀況，自難諉稱
    不知。猶有進者，依被告甲○○所供，上揭茶藝館所使用水電來源均係接自門牌
    號碼桃園縣桃園市○○路八五號之建築物，水電單據所載使用地址亦為八五號，
    且為被告乙○○所不否認（均見本院八十九年三月二日審判筆錄），益徵被告乙
    ○○所辯不知該茶藝館業遭斷水、斷電云云，要屬卸責之詞，無足採信。【三】
    此外，並有桃園縣辦理「維護公共安全方案」各類場所複查表、桃園縣政府工務
    局八十五年五月一日八五府工建字第五二九號函暨桃園縣（市）建築物公共安全
    之構造及設備檢（複）查紀錄表、同年七月二十三日八五府工建字第六三七三號
    函暨桃園縣政府建管罰鍰繳納單、郵件收件回執以及桃園縣（市）建築物公共安
    全之構造及設備檢（複）查紀錄表、八十六年二月二十五日八五府工建字第八四
    六號函暨水電錶拆除照片四張、桃園縣政府八十七年六月十六日桃縣工建（戊）
    字第四八三○號函、八十七年九月八日八七桃縣工建（戊）字第一○六八四號函
    暨桃園縣（市）建築物公共全之構造及設備檢（複）查紀錄表、八十七年九月十
    七日桃縣工建（戊）字第一一二八二號函、桃園縣警察局桃園分局八十七年四月
    三十日桃警分行字第一七九二二號函暨違反社會秩序維護法案件現場紀錄影本、
    桃園縣警察局桃園分局八十七年八月二十五日桃警分行字第三○○五四號函暨違
    反社會秩序維護法案件現場紀錄影本、各一紙在卷可稽。本件事證已明，被告二
    人犯行洵堪認定，應依法論科。
三、被告二人未經縣主管機關審查許可，擅自使用經依建築法規定停止供水、供電之
    建築物部分，均係犯建築法第九十四條之一之罪。另其等未經許可，擅自使用依
    建築法規定停止使用之建築物，經制止猶不從部分，則均犯同法第九十四條之罪
    。被告等就上揭犯行，各有犯意聯絡與行為分擔，均為共同正犯。又被告二人經
    制止而不從猶擅自使用依法規定停止使用建築物之行為，要與其擅自使用經停止
    供水、供電建物之行為非屬同時為之，自難以一行為視之。則渠等行為時間既先
    後有異，犯意自屬各別，是被告二人所犯上揭二罪，其構成要件互異且犯意各別
    ，自應分論併罰。公訴人指渠等係以一行為同時觸犯該二罪名，為想像競合犯云
    云，容有未洽，附此敘明。第查，被告甲○○及乙○○各曾有如事實欄所載之犯
    罪科刑執行情形，有台灣高等法院被告全國前案紀錄表一份存卷可參，並經本院
    調取台灣桃園地方法院檢察署八十六年度執字第○○四二五九號執行卷宗核閱屬
    實，其等二人各受有期徒刑執行完畢後，於五年內再犯有期徒刑以上之本件二罪
    ，均為累犯，均各應依法加重其刑。爰審酌被告二人犯罪目的、動機、手段、所
    生危害，迭經數次查獲違規使用建物並經制止後，猶執意使用，直視法令及政府
    之公權力為無物，玩忽、蔑視法律之尊嚴，惡性甚重及其犯後態度等一切情狀各
    量處如主文所示之刑及諭知易科罰金之折算標準，並各定其應執行刑及易科罰金
    之折算標準。
據上論斷，應依刑事訴訟法第二百九十九條第一項前段，建築法第九十四條、第九十
四條之一，刑法第十一條前段、第二十八條、第四十七條、第四十一條、第五十一條
第五款，罰金罰鍰提高標準條例第二條，判決如主文。
本案經檢察官胡原龍到庭執行職務
中      華      民      國    八十九    年      三      月     十四     日
                              臺灣桃園地方法院刑事第二庭
                                  法  官  陳  世  博
右正本證明與原本無異。
如不服本判決，應於判決送達後十日內向本院提出上訴狀( 應附繕本 )，上訴於
臺灣高等法院。
                                  書記官  楊  惠  如
中      華      民      國    八十九    年       三     月       十七   日
論罪法條：
建築法
第九十四條
依本法規定停止使用或封閉之建築物，非經許可不得擅自使用；未經許可擅自使用，
經制止不從者，處一年以下有期徒刑、拘役或科或併科新臺幣三十萬元以下罰金。
第九十四條之一
依本法規定停止供水或供電之建築物，非經直轄市、縣（市）（局）主管建築機關審
查許可，不得擅自接水、接電或使用；未經許可擅自接水、接電或使用者，處一年以
下有期徒刑、拘役或科或併科新臺幣三十萬元以下罰金。


司法院資訊處製作；財團法人民間司法改革基金會備份。
